【裁判字號】    88,上訴,21
【裁判日期】    890308
【裁判案由】    毀損
【裁判全文】
福建高等法院金門分院刑事判決                     八十八年度上訴字第二一號
    上訴人  福建金門地方法院檢察署檢察官
    被  告  甲○○  男  三十七.
                    住金門縣金.
                    身分證統一.
            吳文非  男  五十四.
                    籍設金門縣.
                    現住金門縣.
                    身分證統一.
右上訴人因被告毀損案件，不服福建金門地方法院八十七年度訴字第二二號，中華民
國八十八年十一月四日第一審判決( 起訴案號福建金門地方法院檢察署八十七年度偵
字第一八六號 )，提起上訴，本院判決如左：
    主    文
上訴駁回。
    事    實
一、甲○○因欲索回其父親陳清泮於民國六十六年三月一日出租予莊水池坐落金門縣
    金湖鎮○○段十地號之土地，竟與吳文非基於毀壞建築物之共同犯意聯絡，於八
    十七年七月十五日上午，委由吳文非僱用挖土機，至前揭土地將莊水池於其上興
    建作為倉庫及工寮使用之建築物二棟予以拆除，嗣經莊水池家人出面制止，吳文
    非雖暫停拆除，然於同年七月十八日上午，仍復僱用挖土機接續將前揭二建築物
    毀壞拆除殆盡。
二、案經莊水池訴請福建金門地方法院檢察署檢察官偵查起訴。
    理    由
一、訊據被告甲○○、吳文非固坦承僱用挖土機拆除前揭二建築物之事實，惟矢口否
    認有毀損建築物之犯行，並以：系爭工作物於拆除前之照片，於偵查中曾由被告
    庭呈附卷，依該照片內容明顯可見，系爭工作物雖有牆垣，惟屋頂已有坍破，每
    遇下雨即積水盈尺，此已欠缺前接構成建築物之形式條件；另由照片觀之，該工
    作物早已廢棄多時，除屋頂已為生長之樹木頂凹、塌陷外、因四週已灌木、雜草
    叢生，該二工作物已埋沒在樹叢中，更因無門可入，該工作物確已處於荒廢，不
    堪使用之狀態，欠缺刑法所稱建築物應有之蔽風雨、通出入且適於人之起居之要
    件，則自非所謂之建築物；被告甲○○之父親固有將系爭土地出租予告訴人莊水
    池之事實，惟查告訴人於租期屆滿後，仍強佔土地不還，甚於七十九年起亦不繳
    納地租，被告甲○○之父，多次向告訴人催討地租或還地，告訴人均藉詞拖延，
    至八十一年被告之父向告訴人當面催付時，經莊水池表示讓他租到八十一年底，
    他才將數年積欠之地租付清，無奈祇得接受，但八十二年起告訴人仍強佔該土地
    不還，八十三、八十四、八十五、八十六年，每年均向告訴人索地，均遭告訴人
    用各種理由拖延，而告訴人也不願付租金，因告訴人稱他已未再使用該地，但告
    訴人卻不願返還該地繼續用廢棄之工寮強佔該土地，且早已傾倒塌陷，無法使用
    ，渠等僅係清理廢棄物等語置辯。
二、第查，前揭二建築物為告訴人於六十幾年間委託莊煥增所建之事實，業據證人莊
    煥增證述：﹁於二十幾年前是莊水池請伊去蓋水泥磚屋二幢，當時告訴人叫伊去
    蓋，並無訂立書面契約，工錢是算天的，由莊水池供給材料﹂等語( 詳見偵查卷
    第四十五頁背面，八十七年八月二十六日訊問筆錄 )，核與告訴人莊水池所述情
    節相符，堪認前揭房屋係屬告訴人所有。復稽諸告訴人與被告所庭呈照片，前揭
    二建築物於拆除前，屋頂及四面牆壁均仍存在，且證人李榮贊結證稱：﹁八十七
    年五月我有去拿材料，屋頂沒有塌牆也還在﹂，李文塊亦證述：﹁我每天晨跑，
    都有經過那地方，牆壁沒有壞，屋頂也沒有看到塌下來﹂等語( 均見偵查卷第七
    十八頁背面，八十七年九月十八日訊問筆錄 )，綜上照片及證人之證詞研析，告
    訴人所述前揭二屋之牆垣及屋頂並無塌壞之情事，應屬可信；是縱令前揭二屋之
    屋頂有部分凹陷，偶有淹水，屋內存放廢棄物，或所有權人已閒置不用之情形，
    仍無損於其為建築物之本質，被告等無合法權源，亦未得告訴人之應允，擅自拆
    除系爭建物，仍難解免毀損建築物之罪責；又被告二人拆除系爭二幢建築物之事
    實，亦有現場拆除照片多幀附卷足稽，被告所辯，顯係飾卸之詞，不足採信，犯
    行洵堪認定。
三、核被告甲○○、吳文非所為，係犯刑法第三百五十三條第一項之毀損建築物罪。
    查被告甲○○、吳文非為毀損建築物，雖有數接續之拆毀動作，惟此僅屬整個毀
    損犯罪行為之一部，以促成整個犯罪結果之發生，應無連續犯之適用，併此敘明
    。又被告甲○○、吳文非二人間，有犯意之聯絡及行為之分擔，均應論以共同正
    犯。
四、原審因而適用刑法第二十八條、第三百五十三條第一項，分別審酌被告二人犯罪
    之動機、目的、手段、及其品性、生活狀況、智識程度、犯罪所生之損害，及犯
    罪後態度等一切情狀，分別量處被告甲○○有期徒刑拾月、吳文非有期徒刑柒月
    ，又以被告甲○○、吳文非均未曾受有期徒刑以上刑之宣告，有本院被告全國前
    案紀錄表存卷足稽，其為索回出租土地因一時失慮，偶罹刑典，事後已坦承犯行
    ，經此偵審程序及刑之宣告後，應知警惕諒無再犯之虞，因認暫不執行其刑為當
    ，併予分別宣告被告甲○○緩刑四年、吳文非緩刑三年，認事用法，核無違誤，
    量刑亦屬妥適，檢察官循告訴人之請，上訴意旨：以本件尚未達成民事和解，遽
    以緩刑，自有未當，指摘原判決，請求撤銷改判，惟查本件於本院審理中，被告
    等已與被害人莊水池成立和解，有和解協議書及付款支票在卷足稽，是檢察官上
    訴為無理由，應予駁回。
據上論斷，應依刑事訴訟法第三百六十八條判決如主文。
本案經檢察官劉家芳到庭執行職務。
中    華    民    國      八十九      年      三    月        八        日
                            福建高等法院金門分院刑事庭
                                審判長法  官  沈  銀  和
                                      法  官  徐  文  亮
                                      法  官  李  宗  榮
右正本證明與原本無異。
如不服本判決，應於收受送達後十日內向本院提出上訴書狀，其未表明上訴理由者，
並應於提出上訴後十日內向本院補提理由書狀( 均須按他造當事人之人數附繕本 )。
                                      書記官  李  麗  鳳
中    華    民    國      八十九      年      三    月        十五      日


司法院資訊處製作；財團法人民間司法改革基金會備份。
